【裁判字號】    99,上訴,1830
【裁判日期】    991109
【裁判案由】    毒品危害防制條例等
【裁判全文】
臺灣高等法院臺中分院刑事判決        99年度上訴字第1830號
上  訴  人  臺灣苗栗地方法院檢察署檢察官
被      告  甲○○
上列上訴人因被告毒品危害防制條例等案件，不服臺灣苗栗地方
法院99年度訴字第453號中華民國99年7月14日第一審判決（起訴
案號：臺灣苗栗地方法院檢察署99年度偵緝字第130 號），提起
上訴，本院判決如下：
    主  文
原判決關於轉讓第二級毒品及定執行刑部分撤銷。
甲○○轉讓禁藥，累犯，處有期徒刑捌月。
    犯罪事實
一、甲○○曾因毒品、竊盜案件，經臺灣苗栗地方法院分別判處
    有期徒刑6月、1年6月、2年1月確定，嗣經減刑而應執行有
    期徒刑3年，於民國97年11月2日假釋期滿未經撤銷假釋而執
    行完畢。詎其仍不思悔改，明知安非他命係管制之第二級毒
    品，亦為禁藥，不得轉讓，竟於98年7月上旬某日，在苗栗
    縣銅鑼鄉○○路7號陳仁勇住處，轉讓禁藥安非他命予陳仁
    勇施用（無證據證明其轉讓之數量達淨重10公克以上）。嗣
    陳仁勇因另涉毒品案件為警查獲，並於警詢中供陳上情而查
    獲。
二、案經苗栗縣警察局移送臺灣苗栗地方法院檢察署檢察官偵查
    起訴。
    理  由
一、被告甲○○對於上開事實於原審及本院審理中坦承不諱，核
    與證人陳仁勇於偵查中之指述相符（證人陳仁勇於偵查中在
    檢察官前所為陳述，已經依法具結，並無顯不可信之情況，
    被告復已捨棄其對質詰問權，自得為證據），本案事證明確
    ，其犯行足以認定。
二、按安非他命雖係毒品危害防制條例第2條第2項第2款所列之
    第二級毒品，但其業經行政院衛生署分別以68年7月7日衛署
    藥字第221433號及69年12月8日衛署藥字第3011 24號公告列
    為不准登記藥品及禁止使用在案，復經該署於75年7月11 日
    以衛署藥字第597627號重申公告禁止使用在案，自同屬藥事
    法所規範之禁藥。故行為人明知為屬禁藥之安非他命而轉讓
    他人者，除成立毒品危害防制條例第8條第2項之轉讓第二級
    毒品罪外，亦構成藥事法第83條第1項之轉讓禁藥罪。而藥
    事法第83條第1項係於93年4月21日修正公布，同年月23日施
    行，為毒品危害防制條例之後法，且藥事法第83條第1項之
    法定刑為7年以下有期徒刑，得併科5百萬元以下罰金，與毒
    品危害防制條例第8條第2項之法定刑為6月以上5年以下有期
    徒刑，得併科70萬元以下罰金相較後，以藥事法第83條第1
    項之法定刑為重，而被告之一個轉讓犯行同時有二種法律可
    資處罰，屬於法條競合，自應依「重法優於輕法」、「後法
    優於前法」之法理，優先適用屬後法且為重法之藥事法第83
    條第1項處斷，此有最高法院96年度臺上字第3582號、97年
    臺非字第397號判決均可資參照。則被告轉讓同屬毒品及禁
    藥之安非他命給他人，依前開說明，雖成立毒品危害防制條
    例第8條第2項之轉讓第二級毒品罪外，亦應構成藥事法第83
    條第1項之轉讓禁藥罪名，且因其轉讓數量，僅為施用一次
    之數量，尚難認已達淨重10公克以上，則被告所為轉讓安非
    他命之犯行，依重法優於輕法、後法優於前法之法理，自應
    優先適用藥事法第83條第1項處斷。起訴意旨被告此部分行
    為，係犯毒品危害防制條例第8條第2項之轉讓第二級毒品罪
    ，尚有未洽，惟因其起訴基本社會事實相同，本院自得變更
    起訴法條予以審理。又被告有如事實欄所載之前科，並執行
    完畢之事實，此有臺灣高法院被告前案紀錄表1份在卷可憑
    ，其於有期徒刑執行完畢後，5年內故意再犯本件有期徒刑
    以上之罪，為累犯，應依刑法第47條第1項規定加重其刑。
三、原判決以被告轉讓安非他命行為罪證明確，而論以轉讓第二
    級毒品罪名，固非無見。惟本件被告應成立轉讓禁藥罪，已
    如前述，則原判決所適用之法律即有違誤之處；檢察官上訴
    意旨指摘原判決此部分未適用藥事法第83條第1項之轉讓禁
    藥罪，係不當為有理由，應由本院將原判決關於轉讓第二級
    毒品罪及定執行刑部分撤銷。爰審酌被告正值壯年，其轉讓
    禁藥之數量不多，於審理時坦承犯行，尚能知所悔悟，節省
    有限之司法資源，併參酌其生活狀況、品行、智識程度、犯
    罪之動機等一切情狀，量處如主文第2項所示之刑。
四、被告收受贓物及竊盜罪部分，業經原審法院判決確定，爰不
    予論列。
據上論斷，應依刑事訴訟法第369條第1項前段、第364條、第299
條第1項前段、第300條、藥事法第83條第1項，判決如主文。
本案經檢察官乙○○到庭執行職務。
中    華    民    國    99    年    11    月    9    日
            刑事第七庭   審判長法  官 林 榮 龍
                               法  官 李 秋 娟
                               法  官 黃 仁 松
以上正本證明與原本無異。
如不服本判決應於收受送達後十日內向本院提出上訴書狀，其未
敘述上訴理由者，並得於提起上訴後十日內向本院補提理由書（
均須按他造當事人之人數附繕本）「切勿逕送上級法院」。
                               書記官 鄧 智 惠
中    華    民    國    99    年    11    月    9     日
附錄：本案論罪科刑法條全文
藥事法第83條
明知為偽藥或禁藥，而販賣、供應、調劑、運送、寄藏、牙保、
轉讓或意圖販賣而陳列者，處7年以下有期徒刑，得併科新臺幣5
百萬元以下罰金。
犯前項之罪，因而致人於死者，處7年以上有期徒刑，致重傷者
，處3年以上12年以下有期徒刑。
因過失犯第1項之罪者，處2年以下有期徒刑、拘役或科新臺幣30
萬元以下罰金。
第1 項之未遂犯罰之。

司法院資訊處製作；財團法人民間司法改革基金會備份。
